# 求助陈老师！承租生物资产的判断及会计处理问题

提问人：海螺 烧 香 时间：2021-07-14 20:33:06
现被审计单位A公司与合作社B签订租赁协议，协议约定：
1 、租赁标的物为牧场及牧场内甲方拥有所有权的奶牛。其中，青年牛 60 头，成乳牛 302 头；
2 、租赁期 3 年，租赁期满需要续租的，应在租赁期满 3 个月前向B提出续租要求，需经B书面同意后重新签订租赁协议，同等条件下A公司有优先承租权；
3 、土地租金 30 万元/年；牛只租金 70 万元/年；
4 、租赁期间A公司需保证牧场内所有财产及奶牛安全；保证牧场全群牛只不少于 300 头，如不足 300 头A公司需在 5 日内补齐，未补足按1.5万元/头赔偿。赔偿后相应减少牛只租赁数量和租金；
5 、租赁期间牛只所产牛犊及奶牛所产奶的收入均归A公司所有；
6 、租赁到期前 3 个月未达成续租协议的，A公司须无条件恢复至租赁前的牧场条件及奶牛质量，奶牛数量、质量，（即需归还青年牛 60 头，成乳牛302 头）如不达标准的需按1.5万元/头进行赔偿；
在不出意外情况下，A公司将会一直续租该牧场及奶牛。
注：承租人承租生物资产不适用新租赁准则
问题：
1 、 在上述模式下，该租赁属于经营租赁还是融资租赁？
项目组认为，“即使资产的所有权不转移，但租赁期占租赁资产使用寿命的大部分。”且租赁牛只后续产犊所有权及产奶收益权均归A公司所有；即使到期需归还相同质量牛群，但因租赁期不确定，因此认为短期内无需归还。
综上认为应为融资租赁模式。是否正确？
2 、 如为融资租赁，在该种模式下，牛只初始入账价格该如何计量？
项目认为以牛只当时评估价值/公允价值即1.5万元/头加上第一期租赁期 3 年租金折现金额作为每头牛的入账价值，并确认自有生产性生物资产。租赁期内（包含后续续租期）与自有牛只一起正常进行核算、折旧，所产牛犊资本化等。
待归还时，按归还时点结存单价确认生物资产处置损益/管理费用，无处置收益。
上述处理是否合理？

回答人：chenyiwei
上述处理意见基本合理。但建议关注以下问题：
1 、由于这是牧场的整体租赁，应谨慎考虑新租赁准则的适用。如果新租赁准则不适用，则也就不能运用原准则下的经营租赁、融资租赁概念；
2 、区分两类租赁的根本标准在于两类租赁的定义，即租赁资产所有权上的主要风险和报酬的归属。就本案例而言，需合理、谨慎地估计租赁期，再考虑在该租赁期内的租金支付安排下，出租人（B合作社）是否可通过收取租金的折现值收回牧场固定资产和生物资产的成本，租金折现值是否相当于这些资产的公允价值等。